最高法院刑事判決　　　　　　　　　　　　　　　八十八年度台上字第一五六一號
　　上　訴　人　甲○○
右上訴人因違反槍砲彈藥刀械管制條例案件，不服台灣高等法院台中分院中華民國八
十七年十一月三十日第二審判決（八十七年度上訴字第二三六一號，起訴案號：台灣
台中地方法院檢察署八十七年度偵字第一一四二七號），提起上訴，本院判決如左：
    主  文
原判決撤銷，發回台灣高等法院台中分院。
    理  由
本件原判決認定上訴人甲○○於民國八十六年七月間，受林培全（已死亡，另案經不
起訴處分）之託，代為保管屬於槍砲彈藥刀械管制條例第四條第一款、第二款規定所
列管之槍砲、彈藥之具有殺傷力之美製○‧三八制式轉輪手槍仿造槍一支、制式子彈
三發後，即自斯時起未經許可，無故非法藏置於其住處。迄八十七年六月三日下午十
時三十分許，上訴人攜帶上開槍、彈，在台中市○○路、梅亭街口，為警當場查獲，
並扣得該美製○‧三八制式轉輪手槍仿造槍一支、制式子彈三發（該制式子彈三發嗣
經鑑定試射完畢，僅餘留彈殼三枚）等情。因而撤銷第一審之判決，改判論處上訴人
未經許可，寄藏可發射子彈具有殺傷力之美製○‧三八制式轉輪手槍仿造槍罪刑，固
非無見。惟按有罪之判決書，應記載諭知保安處分之理由，刑事訴訟法第三百十條第
六款定有明文。原判決依據修正後槍砲彈藥刀械管制條例第十九條第一項規定，宣告
上訴人應於刑之執行完畢或赦免後，令入勞動場所，強制工作三年。但查保安處分係
對受處分人將來之危險性所為拘束其身體、自由等之處置，以達教化與治療之目的，
為刑罰之補充制度。本諸法治國家保障人權之原理及刑法之保護作用，其法律規定之
內容，應受比例原則之規範，使保安處分之宣告，與行為人所為行為之嚴重性、行為
人所表現之危險性、及對於行為人未來行為之期待性相當。依司法院大法官會議釋字
第四七一號解釋，犯上開條例第十九條所定之罪，不問對行為人有無預防矯治其社會
危險性之必要，一律宣付強制工作三年部分，有違憲法第二十三條所定之比例原則，
應自該解釋公布之日起不予適用。僅依個案情節符合比例原則者，始有該條第一項之
適用。原判決未及記載說明就上訴人所為行為之嚴重性、上訴人所表現之危險性、及
對於上訴人未來行為之期待性等審酌之情形如何﹖遽予宣告前開保安處分，自有判決
理由不備之違誤。上訴意旨，執以指摘原判決不當，非無理由，應認有撤銷發回更審
之原因。
據上論結，應依刑事訴訟法第三百九十七條、第四百零一條，判決如主文。
中      華      民      國    八十八    年      四      月      一      日
                              最高法院刑事第五庭
                                  審判長法官  董  明  霈
                                        法官  丁  錦  清
                                        法官  賴  忠  星
                                        法官  林  茂  雄
                                        法官  王  居  財
      右正本證明與原本無異
                                              書  記  官
中      華      民      國    八十八    年      四      月      八      日
